臺灣臺南地方法院新市簡易庭民事裁定
111年度新簡字第226號
原      告  謝冠妮  
訴訟代理人  許世烜律師                      
            楊家明律師
            葉賢賓律師
被      告  林金朝    住○○市○○區○○路000號5樓            
      林木榮    住○○市○○區○○路00巷0弄0號0樓
            林郁棠  
共      同
訴訟代理人  楊慧娟律師
            李英奇  
            林進賢(國外公送)


上列當事人間請求確認通行權事件，本院裁定如下：
    主  文
原告應於本裁定送達之翌日起五日內，補繳裁判費新臺幣壹萬陸
仟零伍元，逾期不補正，即駁回其訴。
    理  由
一、按提起民事訴訟，應依民事訴訟法第1編第3章第2節相關規
    定繳納裁判費，此為必須具備之程式。又原告之訴，有起訴
    不合程式之情形者，法院應以裁定駁回之，但其情形可以補
    正者，審判長應定期間先命補正，亦為同法第249條第1項第
    6款所明定。
二、按鄰地通行權之行使，在土地所有人方面，為其所有權之擴
    張，在鄰地所有人方面，其所有權則因而受限制，參照民事
    訴訟費用法第9條（修正後為民事訴訟法第77條之5）規定之
    法意，鄰地通行權訴訟標的之價額，如主張通行權之人為原
    告，應以其土地因通行鄰地所增價額為準；如否認通行權之
    人為原告，則以其土地因被通行所減價額為準（最高法院78
    年台抗字第355號民事判例要旨參照）。又訴訟標的之價額
    不能核定者，以民事訴訟法第466條所定不得上訴第三審之
    最高利益額數加10分之1定之，此觀諸同法第77條之12規定
    自明。
三、查原告主張其所有之臺南市○○區○○段000地號土地（下稱系
    爭238地號土地）為袋地，需通行原告與被告李英奇共有之
    同段231-1地號土地面積計有13.59平方公尺、被告林金朝、
    林木榮、林進賢、林郁棠共有之同段230-1地號土地面積10.
    59平方公尺（參臺南市新化地政事務所111年8月22日土地複
    丈成果圖所示之斜線部分），揆諸上開最高法院判例要旨，
    本件訴訟標的價額應以系爭238地號土地所增價額定之，而
    非以原告主張通行部分之面積作為計算基準，且訴訟標的為
    原告對鄰地之通行權，而非鄰地之所有權，原告就其主張需
    通行之鄰地，並未享有自由使用、受益、處分之排他性權利
    ，自難逕以通行部分之土地價格，作為訴訟標的價額。
四、次查，原告並未提出相關事證供本院審酌系爭238地號土地
    因通行上開土地部分所增之價額，本件卷宗內復無其他資料
    可供核定，堪認屬不能核定之情形。準此，其訴訟標的之價
    額自應依民事訴訟法第77條之12規定，以同法第466條所定
    不得上訴第三審之最高利益額數加10分之1即165萬元定之。
    故本件訴訟標的價額核定為165萬元，應徵收裁判費1萬7,33
    5元，原告已繳納1,330元，應再補繳1萬6,005元，茲依民事
    訴訟法第249條第1項但書之規定，限原告於本裁定送達之翌
    日起5日內補繳，逾期不補正，即駁回其訴，特此裁定。
中　　華　　民　　國　　111 　年　　9 　　月　　2 　　日
                  新市簡易庭  法    官  陳尹捷
以上正本證明與原本無異。
如不服本裁定關於核定訴訟標的價額部分，應於裁定送達後10日
內向本院提出抗告狀，並繳納抗告費新台幣1,000元；其餘關於
命補繳裁判費部分，不得抗告。
中　　華　　民　　國　　111 　年　　9 　　月　　2 　　日
                              書 記 官  吳佩芬